【裁判字號】    98,審訴,2450
【裁判日期】    981127
【裁判案由】    妨害自由等
【裁判全文】
臺灣桃園地方法院刑事判決            98年度審訴字第2450號
公  訴  人  臺灣桃園地方法院檢察署檢察官
被      告  丙○○
            甲○○
            乙○○
            戊○○
上  四  人
選任辯護人  韓邦財律師
被      告  丁○○
上列被告等因妨害自由等案件，經檢察官提起公訴（98年度偵字
第1313號），嗣於本院準備程序進行中，被告就被訴事實為有罪
之陳述，經本院告知簡式審判程序意旨，並聽取公訴人、被告及
其辯護人之意見後，本院裁定改依簡式審判程序審理，並判決如
下：
    主  文
丙○○意圖營利，聚眾賭博，處有期徒刑月，如易科罰金，以
新臺幣壹仟元折算壹日；又共同以非法之方法，剝奪人之行動自
由，處有期徒刑月，如易科罰金，以新臺幣壹仟元折算壹日；
又以加害生命、身體之事，恐嚇他人致生危害於安全，處有期徒
刑貳月，如易科罰金，以新臺幣壹仟元折算壹日；應執行有期徒
刑伍月，如易科罰金，以新臺幣壹仟元折算壹日。緩刑貳年，緩
刑期間付保護管束，並應向指定之政府機關、政府機構、行政法
人、社區或其他符合公益目的之機構或團體提供肆拾小時之義務
勞務。被訴傷害部分公訴不受理。
甲○○共同以非法之方法，剝奪人之行動自由，處有期徒刑貳月
，如易科罰金，以新臺幣壹仟元折算壹日；又以加害生命、身體
之事，恐嚇他人致生危害於安全，處有期徒刑貳月，如易科罰金
，以新臺幣壹仟元折算壹日；應執行有期徒刑月，如易科罰金
，以新臺幣壹仟元折算壹日。緩刑貳年。被訴傷害部分公訴不受
理。
乙○○共同以非法之方法，剝奪人之行動自由，處拘役肆拾日，
如易科罰金，以新臺幣壹仟元折算壹日。緩刑貳年。
戊○○共同以非法之方法，剝奪人之行動自由，處有期徒刑貳月
，如易科罰金，以新臺幣壹仟元折算壹日。緩刑貳年。被訴傷害
部分公訴不受理。
丁○○在公眾得出入之場所賭博財物，處罰金新臺幣仟元，如
易服勞役，以新臺幣壹仟元折算壹日。
    事  實
一、(一)丙○○基於在公眾得出入場所賭博及意圖營利供給賭博
    場所、意圖營利聚眾賭博之犯意，自民國93年3 月間之某不
    詳時間起，在其位於桃園縣八德市○○路692 巷1 弄14號之
    住處內，以俗稱「六合彩」賭博方式，聚集不特定人簽注賭
    博，賭法係由賭客簽注，每注金額新臺幣（下同）75元，再
    以香港地區六合彩開獎號碼決定輸贏，凡簽中2 個號碼（俗
    稱2 星）、3 個號碼（俗稱3 星）、4 個號碼（俗稱4 星）
    者，可分別得到5,600 元、5 萬6,000 元、70萬元賭金，倘
    未簽中者，簽注賭金即歸丙○○所有，而與不特定人賭博財
    物；丁○○則基於賭博犯意，自93年3 月間起至97年12月中
    旬某日止，在上址丙○○住處或以電話下注方式，每期均以
    5,000 元至3 萬元不等之金額向丙○○下注簽賭，且自96年
    10月間起以賒帳方式簽賭，至97年12月間，累計積欠丙○○
    90萬元賭債。
    (二)丙○○為向丁○○催討債務，竟與其妻甲○○及另2 名
    真實姓名年籍均不詳之成年男子，共同基於傷害及妨害自由
    之犯意聯絡，於98年1 月3 日凌晨1 時許，在桃園縣八德市
    ○○路357 號之檳榔攤前，由丙○○徒手毆打丁○○之右臉
    頰，並持開山刀1 把（未扣案）向丁○○恫稱：如果不一起
    去嘉義找你父母幫忙，就要砍斷腳筋等語，使丁○○心生畏
    懼，被迫與丙○○、甲○○及另1 真實姓名年籍不詳成年男
    子，共乘車牌號碼G9-8501 號自用小客車，至丁○○之父母
    位於嘉義縣中埔鄉瑞豐村7 鄰崁腳43號住處，於同日上午7
    時許抵達該處後，丙○○、甲○○即要求丁○○之父母賴源
    河、賴董玉蘭出面處理丁○○之債務，因遭賴源河、賴董玉
    蘭拒絕，甲○○離去前又向賴源河、賴董玉蘭恫稱：如果不
    還錢，就要把丁○○剁手剁腳等語，使賴源河、賴董玉蘭心
    生畏懼，致生危害於安全；丙○○、甲○○另與乙○○、戊○○基於妨害自由之犯意聯絡，於同日下午3 時許，將丁○○帶往桃園縣八德市○○路宏福巷1 弄2 衖40號拘禁，並指
    示乙○○、戊○○在場負責看守，限制丁○○之行動自由，
    丙○○、戊○○另基於傷害之犯意聯絡，在該處分別徒手及
    持鐵棒毆打丁○○之頭部，使丁○○受有頭部外傷之傷害（
    被告丙○○、甲○○及戊○○所涉犯傷害部分，業據丁○○
    撤回告訴），嗣因丙○○要求丁○○打電話通知其妻李慧貞
    籌錢還款，經李慧貞邀約丙○○出面取款，於同日晚間10時
    許，丙○○至桃園縣八德市○○路37號前取款時，為警當場
    查獲，再循線於同日晚間10時15分許，在桃園縣八德市○○
    路宏福巷1 弄2 衖40號查獲乙○○、戊○○，丁○○始得獲
    釋。
二、案經丁○○訴請桃園縣政府警察局八德分局報告臺灣桃園地
    方法院檢察署檢察官偵查起訴。
    理  由
壹、有罪部分
一、訊據被告丙○○、甲○○、乙○○、戊○○及丁○○對於上
    揭犯罪事實於本院審理時坦承不諱，核與被害人丁○○及證
    人鄒永全、賴源河、賴董玉蘭及李慧貞分別於警偵訊時證述
    之情形，若合符節，並有桃園縣政府警察局八德分局大安派
    出所扣押筆錄、扣押物品目錄表、桃園縣政府警察局中壢分
    局仁愛派出所受理刑事案件報案三聯單、受理各類案件紀錄
    表、丙○○手繪和平路檳榔攤之地圖、被告丙○○使用之行
    動電話通聯紀錄各1 份、現場查獲照片及扣案物照片共19張
    等件附卷可稽，足認被告等人之自白與事實相符，本件事證
    明確，被告等人上揭賭博、恐嚇、妨害自由等犯行，均堪認
    定，自應依法論科。
二、按刑事法若干犯罪行為態樣，本質上原具有反覆、延續實行
    之特徵，立法時既予特別歸類，定為犯罪構成要件之行為要
    素，則行為人基於概括之犯意，在密切接近之一定時、地持
    續實行之複次行為，倘依社會通念，於客觀上認為符合一個
    反覆、延續性之行為觀念者，於刑法評價上，即應僅成立一
    罪。學理上所稱「集合犯」之職業性、營業性或收集性等具
    有重複特質之犯罪均屬之，例如經營、從事業務、收集、販
    賣、製造、散布等行為概念者是…於行為概念上，應認為包
    括的一罪，無連續犯或併合論罪可言（最高法院95年度臺上
    字第1079號判決意旨可資參照）。被告丙○○自93年3 月間
    某不詳時間起，反覆密接提供賭博場所、聚眾賭博及與賭客
    對賭之行為，本質上乃具有反覆、延續性行為之特徵，於刑
    法評價上，應認為係集合多數犯罪行為而成立之獨立犯罪型
    態之「集合犯」，各為包括一罪。而俗稱「六合彩」之賭博
    ，組頭於每期開獎前，其供給賭博場所，聚集多數人同時或
    分次簽賭，而以抽取賭金之固定成數或與賭客對賭之方式為
    之，所有各個舉動無非欲達最終開獎營利之目的，其主觀上
    係追求一個同一之營利目的，社會價值上亦僅賦予單一賭博
    之評價，則當期開獎前，組頭之供給賭博場所、聚眾賭博及
    與賭客對賭之各個舉動，客觀上為其一個犯罪行為之接續進
    行，組頭主觀上接續供給賭博場所、聚眾賭博及與賭客對賭
    ，係基於一個賭博犯罪決意之決定，而為達成同一犯罪所為
    ，應屬法律概念之一行為。是就事實欄一、（一）部分，核
    被告丙○○所為，係犯刑法第268 條之意圖營利供給賭博場
    所、意圖營利聚眾賭博罪及同法第266 條第1 項前段之普通
    賭博罪；又被告丙○○以一行為而觸犯供給賭博場所、聚眾
    賭博及普通賭博三罪名，為想像競合犯，應從一情節較重之
    意圖營利聚眾賭博罪處斷；被告丁○○所為，係犯刑法第26
    6 條第1 項前段之在公眾得出入之場所賭博財物罪。就事實
    欄一、（二）部分，核被告丙○○、甲○○、乙○○、戊○○所為，均係犯刑法第302 條之妨害自由罪。被告丙○○及
    甲○○所為，均另犯刑法第305 條之恐嚇罪。又被告丙○○
    、甲○○、乙○○、戊○○及其他2 名姓名、年籍均不詳之
    成年男子間就前述妨害自由犯行，具有犯意聯絡，均應依刑
    法第28條規定，論以共同正犯。被告丙○○所犯上開意圖營
    利聚眾賭博罪、妨害自由罪及恐嚇間，及被告甲○○所犯上
    開妨害自由罪及恐嚇罪間，犯意各別，行為互殊，均應予分
    論併罰。爰審酌被告等人之素行、犯罪動機、涉案程度，及
    事後業已坦承犯行，態度尚稱良好，且與告訴人丁○○達成
    調解等一切情狀，各量處如主文所示之刑，並分別諭知易服
    勞役及易科罰金之折算標準。末查，被告丙○○、甲○○、
    乙○○及戊○○等4 人，前均未曾受有期徒刑以上刑之宣告
    ，有臺灣高等法院被告前案紀錄表4 份在卷足參，本院認其
    4 人經此教訓後，均應知所警惕信無再犯之虞，認所宣告之
    刑，均以暫不執行為適當，各宣告緩刑2 年，並依刑法第74
    條第2 項第5 款規定命被告丙○○於緩刑期內，應向指定之
    政府機關、政府機構、行政法人、社區或其他符合公益目的
    之機構或團體提供肆拾小時之義務勞務，以勵自新。末查，
    扣案之水果刀4 支及白鋼質鐵棒1 支，非被告丙○○供本件
    恐嚇犯行所用之物，自不得宣告沒收；另被告丙○○恐嚇時
    所使用之前揭開山刀1 支，未予扣案，故無從將該開山刀送
    請鑑定是否屬於槍砲刀械管制條例中之管制刀械，無從證明
    係屬違禁物，為免日後執行困難，爰不另為沒收之諭知，併
    此敘明。
貳、公訴不受理部分
一、公訴意旨略以：丙○○為向丁○○催討債務，竟與其妻甲○○及另2 名真實姓名年籍不詳成年男子，共同基於傷害及妨
    害自由之犯意聯絡，於98年1 月3 日凌晨1 時許，在桃園縣
    八德市○○路357 號檳榔攤前，由丙○○徒手毆打丁○○之
    右臉頰，並持開山刀1 把（未扣案）向丁○○恫稱：如果不
    一起去嘉義找你父母幫忙，就要砍斷腳筋等語，使丁○○心
    生畏懼，被迫與丙○○、甲○○及另1 真實姓名年籍不詳成
    年男子，共乘車牌號碼G9-8501 號自用小客車，至丁○○之
    父母位於嘉義縣中埔鄉瑞豐村7 鄰崁腳43號住處，於同日上
    午7 時許抵達該處後，丙○○、甲○○即要求丁○○之父母
    賴源河、賴董玉蘭出面處理丁○○之債務，因遭賴源河、賴
    董玉蘭拒絕，甲○○離去前又向賴源河、賴董玉蘭恫稱：如
    果不還錢，就要把丁○○剁手剁腳等語，使賴源河、賴董玉
    蘭心生畏懼，致生危害於安全；丙○○、甲○○另與乙○○
    、戊○○基於妨害自由之犯意聯絡，於同日下午3 時許，將
    丁○○帶往桃園縣八德市○○路宏福巷1 弄2 衖40號拘禁，
    並指示乙○○、戊○○在場負責看守，限制丁○○之行動自
    由，丙○○、戊○○另基於傷害之犯意聯絡，在該處分別徒
    手及持鐵棒毆打丁○○之頭部，使丁○○受有頭部外傷之傷
    害。因認被告丙○○、甲○○、戊○○尚涉有刑法第277 條
    第1 項傷害罪嫌等語。
二、按告訴乃論之罪，告訴人於第一審辯論終結前得撤回其告訴
    ，又告訴經撤回者，應諭知不受理之判決，刑事訴訟法第23
    8 條第1 項、第303 條第3 款定有明文。惟查，本件告訴人
    丁○○告訴被告丙○○、王惠芳、戊○○等人傷害部分，依
    同法第287 條前段之規定，須告訴乃論，茲因被告丙○○等
    3 人與告訴人達成調解，有調解委員調解單、和解書及刑事
    撤回告訴狀各1 份附卷可稽，故此傷害部分，爰依前開法條
    之規定，諭知不受理之判決。
據上論斷，應依刑事訴訟法第273 條之1 第1 項、第299 條第1
項前段、第303 條第3 款，刑法第266 條第1 項、第268 條、第
28 條 、第302 條第1 項、第305 條、第51條第5 款、第55條、
第41 條 第1 項前段、第74條第1 項第1 款、第2 項第5 款，刑
法施行法第1 條之1 第1 項、第2 項前段，判決如主文。
本案經檢察官黃怡菁到庭執行職務。
中    華    民    國    98    年    11    月    27    日
                        刑事庭  法  官  鍾雅蘭
以上正本證明與原本無異。
如不服本判決，應於判決送達後10日內向本院提出上訴狀（應附
繕本），其未敘述上訴理由者，應於上訴期間屆滿後20日內補提
理由書狀於本院，上訴於臺灣高等法院。
                                書記官  楊郁馨
中    華    民    國    98    年    11    月    27    日
本案論罪科刑法條：
中華民國刑法第266條
（普通賭博罪與沒收物）
在公共場所或公眾得出入之場所賭博財物者，處 1 千元以下罰金
。但以供人暫時娛樂之物為賭者，不在此限。
當場賭博之器具與在賭檯或兌換籌碼處之財物，不問屬於犯人與
否，沒收之。
中華民國刑法第268條
（圖利供給賭場或聚眾賭博罪）
意圖營利，供給賭博場所或聚眾賭博者，處3 年以下有期徒刑，
得併科3千元以下罰金。
中華民國刑法第302 條
（剝奪他人行動自由罪）
私行拘禁或以其他非法方法，剝奪人之行動自由者，處5 年以下
有期徒刑、拘役或3 百元以下罰金。
因而致人於死者，處無期徒刑或7 年以上有期徒刑，致重傷者，
處 3 年以上 10 年以下有期徒刑。
第 1 項之未遂犯罰之。
中華民國刑法第305條
（恐嚇危害安全罪）
以加害生命、身體、自由、名譽、財產之事，恐嚇他人致生危害
於安全者，處 2 年以下有期徒刑、拘役或 3 百元以下罰金。


司法院資訊處製作；財團法人民間司法改革基金會備份。
